【裁判字號】    90,交訴,56
【裁判日期】    900727
【裁判案由】    公共危險
【裁判全文】
臺灣高雄地方法院刑事判決                            九十年度交訴字第五六號
    公  訴  人  臺灣高雄地方法院檢察署檢察官
    被      告  甲○○
右列被告因公共危險案件，經檢察官提起公訴（八十九年度偵字第二八三四八號），
本院判決如左：
    主  文
甲○○服用酒類，不能安全駕駛動力交通工具而駕駛，處有期徒刑參月，如易科罰金
，以參佰元折算壹日；又駕駛動力交通工具肇事，致人受傷而逃逸，處有期徒刑伍月
，如易科罰金，以參佰元折算壹日；應執行有期徒刑柒月，如易科罰金，以參佰元折
算壹日。
    事  實
一、甲○○於民國八十九年十二月七日凌晨零時許，飲酒後其控制力及注意力均已達
    無法安全駕駛動力交通工具之程度，仍貿然駕駛車牌號碼ＢＯ—八五二三號自小
    客車（當時未懸掛車牌），沿高雄市○○○路由西往東方向行駛，於同日凌晨零
    時六分許，途經該路與明倫路口時，適丙○○○駕駛車牌號碼ＹＴＤ—六一三號
    之輕型機車亦同方向行經該處，甲○○本應注意車前狀況，並隨時採取必要之安
    全措施，而依當時情形，天候晴、夜間有照明、路面乾燥、無缺陷、視距良好，
    並無不能注意之情事，竟因不勝酒力而疏未注意及此，致其自小客車左前車頭撞
    及丙○○○之機車左側，丙○○○人車倒地後，受有左後頭顱血腫二×二公分，
    左肘擦傷、右手臂擦傷，左踝挫傷合併腫脹約二×一公分，（過失傷害部分因撤
    回告訴，業經檢察官為不起訴處分），詎甲○○明知其已肇事致人受傷，竟未下
    車察看即行逃逸，嗣為據報前往處理之警員發現而攔截查獲，於同日凌晨零時四
    十四分許對其當場施以酒精濃度測試，發現其呼氣中酒精濃度為每公升零點四五
    毫克。
二、案經高雄市政府警察局鼓山分局移送臺灣高雄地方法院檢察署檢察官偵查起訴。
    理  由
一、訊據被告甲○○固坦承其於右揭時地飲酒後駕車之犯罪事實，惟矢口否認有肇事
    逃逸之犯行，辯稱：當時因我的車子沒掛車牌，該車我已買一、二年了，但我忘
    記車號是幾號，所以準備要先回公司去拿車牌再返回現場，我有先下車跟被害人
    的先生說我要回去公司拿車牌來，並拿名片給他，且後來我不知道警察在追我，
    我是自己停下來才被查獲的等語。經查：
（一）右揭事實業據被害人丙○○○於警訊及偵查中均指述明確，核與證人王自強、
      鄭文鄉、乙○○、陳廷全（均為當天至現場處理之警員）所證述之情節均相符
      合，並有酒精濃度測試結果紀錄表、測試觀察紀錄表、高雄市政府警察局舉發
      違反道路交通管理事件通知單、道路交通事故調查報告表、交通事故談話紀錄
      表及高雄市政府警察局鼓山分局受理各類案件紀錄表各一份及被害人之驗傷診
      斷書一紙附卷可稽。
（二）刑法第一百八十五條之三規定所謂「不能安全駕駛」，係抽象危險犯，並不以
      發生具體危險為必要。經查，就醫學文獻所知，酒精對人體造成之影響，於呼
      氣時酒精濃度達每公升零點二五毫克（約相當於體內血液中酒精濃度五ＭＧ
      ＼ＤＬ或零點零五％）即會輕度中毒，造成輕度協調功能降低；呼氣酒精濃度
      達每公升零點五毫克時（約相當於體內血液中酒精濃度一ＭＧ＼ＤＬ或零
      點一％）屬輕到中度中毒症狀，出現反應較慢、感覺減低、影響駕駛之狀況；
      又飲酒後一小時許，其體內血液酒精濃度可達最高，飲酒一小時後其體內之酒
      精濃度隨即消減，此分別有行政院國軍退除役官兵輔導委員會臺北榮民總醫院
      八十八年八月五日（八八）北總內字第二六八六八號函文、八十八年十月二十
      六日（八八）院賓文廉字第一三四七號臺灣高等法院函中台北醫學院附設醫
      院精神科主任蔡尚穎「酒精對人體生理與行為之影響」一文可據。而本件被告
      酒後駕車致撞擊他人所駕車輛後，經當場檢測其呼氣中酒精濃度達每公升零點
      四五毫克，足認被告於駕車之始及案發當時，顯然均已達不能安全駕駛之情狀
      。
（三）再查，被告於偵查已陳稱：當時已知警車在後面追捕等情（偵查卷第十四頁筆
      錄），是以其於本院審理時始辯稱：不知警員在後追趕一節，顯不足採。又證
      人乙○○證稱：自後追趕被告時，我們有閃警示燈，追到一半有開警報器等語
      （偵查卷第十三頁背面），證人陳廷全並證稱：當天我和另一位同仁接獲通報
      趕往現場，抵達時機車倒在地上，人已不見，我們在四周尋找，結果在明倫路
      發現有一輛機車追著一輛車並跟我們比手勢，說就是那輛汽車肇事，我們就開
      始追，結果他後來轉明誠路，又右轉中華路往北走，再經成都路迴轉中華路，
      直到（中華路）龍華派出所被告前才被我們攔下等語（參照本院九十年七月五
      日審判筆錄），則被告既辯稱其無逃逸之意思，何以明知警方在後追趕仍繼續
      駕車不斷迴轉、兜圈？況其所辯稱：忘記車號，欲回公司拿車牌查看號碼之情
      節，亦顯與常情不符，且被害人於警訊、偵查中均未指稱車禍時其丈夫亦在場
      之情，復指稱：車禍後被告並未拿名片給我等語（參照其警訊筆錄），由此均
      足證被告主觀上有逃逸之意圖甚明，其肇事逃逸之犯行已臻明確。
綜上所述，本案事證已臻明確，被告之犯行堪以認定。
二、被告甲○○於服用酒類後，致不能安全駕駛，猶駕駛車輛肇致被害人車損人傷後
    ，駕車逃逸，核其所為，係犯刑法第一百八十五條之三服用酒類不能安全駕駛動
    力交通工具而駕駛罪，與第一百八十五條之四駕駛動力交通工具肇事致人受傷而
    逃逸罪。被告所犯上開二罪間，乃犯意各別、行為互異，犯罪構成要件不同，應
    予分論併罰。按酒精成分對人之意識能力具有不良影響，超量飲酒後會導致對週
    遭事務之辨識及反應能力較平常狀況薄弱，因而酒後駕車在道路上行駛，對一般
    往來之公眾及駕駛人自身皆具有高度危險性，爰審酌被告明知上情，既漠視自己
    安危，更枉顧公眾行之安全，於服用酒類後已處於不能安全駕駛動力交通工具之
    狀態，仍駕車以致肇事，對被害人之身體健康及財產均造成損害，又於肇事後竟
    未將告訴人送醫救治，反而駕車逃逸，惡性非輕，又就肇事逃逸犯行仍飾詞矯飾
    ，惟念及其業與被害人達成和解，並已賠償被害人之損失等一切情狀，分別量處
    如主文所示之刑。又於被告行為後，刑法第四十一條業於九十年一月十日修正公
    布施行，並於同年月十二日生效，將修正前後之規定相互比較，修正後之刑法第
    四十一條第一項就得宣告易科罰金之範圍較修正前之舊法為廣，且同條第二項並
    規定「併合處罰之數罪，均有前項情形，其應執行之刑逾六月者，亦同」，是依
    刑法第二條第一項前段規定，自應適用裁判時較有利於被告之法律即修正後之刑
    法第四十一條第二項規定，均併諭知易科罰金之折算標準。
據上論斷，應依刑事訴訟法第二百九十九條第一項前段，刑法第二條第一項前段，第
一百八十五條之三，第一百八十五條之四，第四十一條第一項、第二項，罰金罰鍰提
高標準條例第一條前段、第二條，判決如主文。
本案經檢察官呂幸玲到庭執行職務。
中      華      民      國      九十    年      七      月    二十七    日
                                  臺灣高雄地方法院刑事第六庭
                                      法  官  周  玉  群
右正本證明與原本無異。
如不服本判決，應於判決送達後十日內，向本院提出上訴狀。
                                      書記官  黃  英  彥
中    華    民    國      九十      年      七      月      二十七      日
附錄本案論罪科刑法條：
刑法第一百八十五條之三：
  服用毒品、麻醉藥品、酒類及其他相類之物，不能安全駕駛動力交通工具而駕駛者
  ，處一年以下有期徒刑、拘役或三萬元以下罰金。
刑法第一百八十五條之四：
  駕駛動力交通工具肇事，致人死傷而逃逸者，處六月以上五年以下有期徒刑。


司法院資訊處製作；財團法人民間司法改革基金會備份。
